臺灣高等法院民事判決　　　　　　　　　　95年度再字第80號
再審原告　　 乙○○
再審被告　　 丙○○
　　　　　　 甲○○
上列當事人間因損害賠償事件，再審原告對於中華民國95年10月
4日本院95年度上字第467號確定判決，提起再審之訴，本院判決
如下：
    主  文
再審之訴駁回。
再審訴訟費用由再審原告負擔。
    理  由
一、按再審之訴，應於30日之不變期間內提起；其期間自判決確
    定時起算，判決於送達前確定者，自送達時起算，再審之理
    由知悉在後者，自知悉時起算；民事訴訟法第500條第1項、
    第2項前段定有明文。次按對於第二審判決於上訴期間內提
    起上訴者，其上訴因不合法而被以裁定駁回時，在該裁定確
    定前，尚無從斷定上訴為不合法。因之，應於駁回上訴之裁
    定確定時，始知悉原判決確定（司法院院解字第3007號解釋
    參照），故對於該原判決提起再審之訴者，其提起再審之訴
    之不變期間，應自駁回上訴之裁定確定時起算，最高法院著
    有67年台抗字第495號判例可資參照。查再審原告於民國95
    年10月18日收受本院95年度上字第467號判決後，雖曾提起
    第三審上訴，惟因上訴利益未逾新台幣150萬元（見本院卷
    第47頁），經本院以95年12月5日裁定駁回其第三審上訴，
    則再審原告於95年12月8日提起本件再審之訴，未逾30日之
    不變期間，合先敘明。
二、再審原告主張：本院95年度上字第467號確定判決（下稱原
    確定判決）有下述民事訴訟法第496條第1項第1款之再審之
    訴事由：
    (一)再審原告因受再審被告丙○○、甲○○等聯手毆傷，向臺
      灣新竹地方法院檢察署檢察官提出刑事傷害告訴，經該署
      檢察官提起公訴後，再審原告並於刑事訴訟程序中，提起
      附帶民事訴訟，請求再審被告丙○○、甲○○等賠償損害
      。詎台灣新竹地方法院刑事庭竟判決再審被告甲○○無罪
      ，而附帶民事訴訟裁定移送同院民事庭後，該院民事庭依
      據刑事判決認定之事實，以再審被告甲○○未受刑事有罪
      判決為由，駁回再審原告對再審被告甲○○之損害賠償請
      求，再審原告不服上訴，卻經本院以原確定判決駁回，而
      未就前開違背法令判決予以糾正，復以該院刑事庭本應就
      再審被告甲○○部分為駁回之判決，不應移送民事庭加以
      指摘，顯違最高法院現仍有效之71年台附字第5號、73年
      台附字第66號、50年台上字第872號、69年台上字第2674
      號等判例。
    (二)再審被告二人共同傷害再審原告，業經警員目睹，再審被
      告甲○○亦否認與再審被告丙○○同行進入再審原告之店
      內，其縱未動手毆打，亦難辭助勢、幫助之咎。原確定判
      決就此未予詳細推求，亦有廢棄原因。再審原告因受再審
      被告丙○○、甲○○等聯手毆傷後，已支出醫藥費新台幣
      （以下同）20萬元左右，暨因頭顱破裂併腦震盪等嚴重傷
      害，常精神恍惚，嗣又遭他人車輛撞傷，是仍須日後追蹤
      治療，估算尚需30萬元醫藥費用，原確定判決僅命再審被
      告丙○○給付7萬餘元，已有不當，且違經驗法則；而再
      審被告丙○○為經營特種行業之業者，資產雄厚，原確定
      判決卻僅命其賠償10萬元精神慰撫金，顯不相當。為此，
      再審原告再請求再審被告丙○○、甲○○等連帶給付200
      萬元，始符情理。
    爰依民事訴訟法第496條第1項第1款提起再審之訴，並聲明
    ：(1)臺灣新竹地方法院94年度訴字第440號判決除確定部分
    外，駁回原告其餘之訴及命原告負擔訴訟費用暨本院95年度
    上字第467號駁回上訴人上訴之判決均廢棄。(2)再審被告等
    應連帶再給付再審原告200萬元。
三、按刑事訴訟諭知無罪、免訴或不受理之判決者，除經原告之
    聲請，應將附帶民事訴訟移送管轄法院之民事庭外，應以判
    決駁回原告之訴，刑事訴訟法第503條第1項定有明文。是以
    刑事法院依同法第504條第1項規定，將附帶民事訴訟以裁定
    移送於該法院民事庭者，以刑事部分宣告被告有罪之判決者
    為限。至刑事訴訟諭知無罪之判決，或實質上為無罪，僅因
    屬裁判上一罪，而不另為無罪之諭知者，倘刑事法院未經聲
    請，誤將該附帶民事訴訟以裁定移送於民事庭時，其訴之不
    合法，不因移送民事庭而受影響，受移送之民事庭仍應認原
    告之訴為不合法以裁定駁回之（最高法院66年台上字第1094
    號判例參照）。
四、次按確定判決適用法規顯有錯誤者，當事人得以再審之訴對
    於確定終局判決聲明不服，民事訴訟法第496條第1項第1款
    著有規定。而該款所謂適用法規顯有錯誤，係指確定判決就
    事實審法院所確定之事實適用法規顯有錯誤而言。其適用法
    規顯有錯誤之內容，應包括確定判決顯有消極的不適用法規
    及積極的適用不當兩種情形在內，至事實審法院認定事實錯
    誤，調查證據欠周或判決不備理由，雖得於判決確定前據為
    提起上訴之理由，究與適用法規顯有錯誤有別，最高法院80
    年度台再字第64號判決見解亦同，可資參照。
五、再審原告雖主張原確定判決就再審被告甲○○部分之認定，
    違背最高法院之判例云云，然查，再審被告甲○○業經台灣
    新竹地方法院以94年度易字第38號判決無罪在案（見本院卷
    第40頁），而再審原告並未聲請台灣新竹地方法院刑事庭就
    再審被告甲○○部分之附帶民事訴訟裁定移送民事庭審理，
    該部分之附帶民事訴訟雖經台灣新竹地方法院刑事庭誤為裁
    定移送該院民事庭，惟其訴仍屬不合法。原確定判決於理由
    甲內已詳予論述，復敘明因第一審判決誤為駁回再審原告請
    求之實體判決，故仍以判決駁回再審原告之上訴，揆諸前揭
    說明，並無違誤。再審原告謂原確定判決應斟酌再審被告甲
    ○○不否認曾與再審被告丙○○同行進入再審原告店內，且
    有警員目睹兩人拉住再審原告左右手等情云云，惟再審被告
    甲○○部分之民事訴訟既不合法，原確定判決就此尚無從進
    入實體審理，再審原告前開指摘，亦嫌誤會。至再審原告主
    張原確定判決所命給付金額過低乙節，應屬事實之實體審認
    ，核與法規之適用無涉。
六、綜上，原確定判決並無再審原告所指適用法規顯有錯誤情形
    。從而再審原告依民事訴訟法第496條1項第1款提起再審之
    訴，顯無再審理由，爰不經言詞辯論，逕以判決駁回之。
七、據上論結，本件再審之訴顯無理由，依民事訴訟法第502條
    第2項、第78條，判決如主文。
中　　華　　民　　國　　96　　年　　1 　　月　　4 　　日
                    民事第一庭
                        審判長法　官  張耀彩
                              法　官  林金吾
                              法　官  盧彥如
正本係照原本作成。
如不服本判決，應於收受送達後20日內向本院提出上訴書狀，其
未表明上訴理由者，應於提出上訴後20日內向本院補提理由書狀
（均須按他造當事人之人數附繕本）上訴時應提出委任律師或具
有律師資格之人之委任狀；委任有律師資格者，另應附具律師資
格證書及釋明委任人與受任人有民事訴訟法第466條之1第1項但
書或第2項（詳附註）所定關係之釋明文書影本。
中　　華　　民　　國　　96　　年　　1 　　月　　8 　　日
　　　　　　　　　　          書記官  鄭兆璋
附註：
民事訴訟法第466條之1（第1項、第2項）：
對於第二審判決上訴，上訴人應委任律師為訴訟代理人。但上訴
人或其他法定代理人具有律師資格者，不在此限。
上訴人之配偶、三親等內之血親、二親等內之姻親，或上訴人為
法人、中央或地方機關時，其所屬專任人員具有律師資格並經法
院認為適當者，亦得為第三審訴訟代理人。
